【裁判字號】    90,訴,1674
【裁判日期】    920107
【裁判案由】    懲治盜匪條例等
【裁判全文】
臺灣板橋地方法院刑事判決                          九十年度訴字第一六七四號
    公  訴  人  臺灣板橋地方法院檢察署檢察官
    被      告  丙○○
                戊○○
    右  二  人
    指定辯護人  甲○公設辯護人黃青慧
右列被告因懲治盜匪條例等案件，經檢察官提起公訴（九十年度偵字第一九八九、九
五三三號），甲○判決如左：
    主  文
戊○○共同私行拘禁，處有期徒刑拾月。
丙○○共同私行拘禁，處有期徒刑捌月。又連續竊盜，處有期徒刑陸月。應執行有期
徒刑壹年。
丙○○其餘被訴強盜部分無罪。
    事  實
一、丙○○前曾有竊盜、違反麻醉藥品管理條例等非行，分別經甲○少年法庭、臺灣
    臺北地方法院少年法庭裁定施以訓誡、假日生活輔導五次及交付保護管束確定；
    戊○○曾於民國八十九年間因違反毒品危害防制條例販賣第二級毒品安非他命案
    件，經臺灣板橋地方法院於八十九年九月三十日以八十九年度偵字第一七一九五
    號提起公訴，二人均不知悔改；緣乙○○於民國九十年一月九日之前某日（詳細
    時間不明），至臺北縣中和市○○路二五０號一樓，向斯時為人代理申辦各家電
    信公司行動電話業務之戊○○表示其積欠地下錢莊債務無法償還，不知有何方法
    可籌得金錢，戊○○表示其代理申辦行動電話，每一門號可得新臺幣（下同）一
    千七百元不等之佣金，戊○○願以每一門號提供一千元，並再借與不詳之金額交
    付乙○○，資以返還地下錢莊，乙○○遂提供證件，由戊○○以其代理人名義分
    別向臺灣大哥大股份有限公司（下稱臺灣大哥大公司）、遠傳電信股份有限公司
    （下稱遠傳公司）、和信電訊股份有限公司（下稱和信公司）各申辦五支行動電
    話門號，並先由戊○○使用；嗣於九十年一月九日凌晨一時許，乙○○懷疑其申
    辦之行動電話門號遭人盜打，遂至臺北縣中和市○○路二五０號二樓戊○○之居
    處，欲與戊○○理論，適丁○○（即戊○○之兄，嗣到案後另行審結）、丙○○
    、一姓名年籍不詳、綽號「阿輝」之成年男子及另一姓名年籍不詳之成年女子亦
    在該址，均認戊○○已為乙○○清償地下錢莊之借款，乙○○竟至居處尋釁，態
    度囂張，竟共同基於傷害人之身體、私行拘禁之犯意聯絡及行為分擔，先由戊○○出拳毆打乙○○後，再由丁○○、丙○○以徒手或持不明器物毆打乙○○，因
    而致乙○○受有頭部、臉部、頸部、左臂多處挫傷（因卷內資料僅有乙○○受傷
    之相片三幀，並未見乙○○至醫療院所診療之診斷證明書，故無從確定其所受詳
    細傷勢，只能依據受傷相片大略判斷），其五人並以上開強暴方法共同拘禁乙○○於上開處所，限制其行動自由長達約四、五個小時，其間丁○○復另起行意，
    強迫乙○○開立面額三十萬元之本票一紙，丁○○並在乙○○之身分證上貼上自
    己之照片予以變造。直至同日清晨五、六時許，戊○○、丁○○、丙○○、「阿
    輝」及另一不詳之成年女子分別騎乘機車數輛，其中由丙○○騎乘機車後載乙○○，欲將乙○○載往臺北縣樹林市境內之不詳處所續行拘禁，惟丙○○騎至臺北
    縣樹林市境內之不詳處所，解除對乙○○之拘束，任由乙○○離去。
二、丙○○另意圖為自己不法之所有，並基於竊盜之概括犯意，於如下之時間、地點
    ，以如下之方法，連續為下列竊盜行為：
（一）八十九年間某日（詳細日期不明）日落前，進入臺北縣板橋市○○路○段二九
      巷一三一弄三一之一一號林秀美之住宅（侵入住宅部分未據告訴），竊取林秀
      美之掛號證八張（內含國泰婦產科醫院掛號證三張、馬偕醫院掛號證三張、板
      橋私立中興醫院掛號證一張、板橋私立陽明醫院掛號證一張）、公教人員購買
      證一張。
（二）八十九年十一月間某日（詳細時間不明）日落前，進入臺北縣蘆洲市○○○路
      一九五巷九弄二號三樓楊裕仁住宅（侵入住宅部分未據告訴），竊取楊裕仁戶
      口名簿影本、證件、獎狀各一張。
（三）八十九年十二月間某日（詳細時間不明）日落前，進入臺北縣中和市○○路二
      五二巷十一號一樓翔任有限公司（下稱翔任公司）有人所在之建築物（侵入住
      宅部分未據告訴），竊取翔任公司公司印鑑證明書二紙，收票章、收發章各一
      個。
（四）八十九年十二月十五日下午五時許，在臺北市○○○路、漢口街路口之肯德基
      速食店桌上，竊取林琬齡所有之ＣＤ隨身聽、計算機各一台。
三、嗣於九十年一月十日凌晨一時許，在臺北縣中和市○○路二五０號後山處，經警
    查獲丁○○，並扣得前揭事實欄第一項乙○○遺留於該處之行動電話一支，並於
    該處附近之慈慧診所前扣得乙○○所有、遺留於該處之車號ＵＹＢ─五三五號機
    車一輛。復於九十年一月十二日下午三時二十分許，在臺北縣中和市○○路、國
    光街路口為警查獲丙○○，並在其隨身攜帶之皮包內，扣得如前揭事實欄第二項
    所示之被竊財物。
四、案經臺北縣政府警察局中和分局報請臺灣板橋地方法院檢察署檢察官偵查起訴。
    理  由
壹、有罪部分
一、訊據被告丙○○矢口否認有何妨害自由、竊盜等犯行，被告戊○○亦矢口否認有
    何妨害自由之犯行，被告丙○○辯稱：九十年一月九日凌晨，其是至臺北縣中和
    市○○路二五０號找戊○○要電話費的錢，後來乙○○也至該處，與丁○○、戊○○二兄弟一言不合打起來，其並未毆打乙○○，直至天亮後，丁○○、戊○○
    二兄弟表示要換地，方要求其載乙○○至臺北縣樹林市境內之某地，其於途中要
    乙○○趕快走，又為警查獲之物品都是在臺北縣中和市○○路二五０號附近空屋
    或其他地方所撿拾，其拾取後，於九十年一月十二日下午三時二十分許，在臺北
    縣中和市○○街附近郵局被警察查獲，其撿拾時附近有一位老太太看到，可以證
    明其並未行竊云云；被告戊○○則以：九十年一月九日乙○○至其居處，當時有
    其兄丁○○、丙○○及另一年籍姓名不詳之人均在場，其和乙○○一言不合發生
    衝突，彼此互毆後，其就離開去附近一家網路咖啡廳（即通稱之「網咖」），之
    後發生何事其即不知悉，亦與其無涉云云。惟查：
（一）右揭如事實欄第一項所示之犯行，業據告訴人乙○○於警訊中指訴：「我是向
      其中一名男子辦理大哥大（即行動電話），發現其中一個號碼被他們盜打，於
      九十年一月九日凌晨一時許，到中和市○○路二五０號找他們問清楚，結果遭
      柯柏合（實為丁○○，因丁○○於警訊中假冒柯柏合之名義應訊，下同）毆打
      ．．．且用棒子、木棍打我頭部和全身多處，屋內有四男一女，．．．」（見
      九十年度偵字第一九八九號卷第十三頁反面），「（柯柏合（實為丁○○）、
      丙○○）他們拘禁我自由，．．．」，「．．．這三人（指丁○○、丙○○、
      戊○○）為妨害我自由之人。」，「九十年一月九日凌晨一時許，我至圓通路
      二五０號二樓時，丙○○就在現場，．．．丙○○在旁邊看，後來他們一行五
      人要帶我至別處，丙○○騎機車載我，在樹林市某處，丙○○叫我離開。」（
      同前揭卷第一０二頁、第一六０頁至第一六一頁）等語無訛，並有乙○○受傷
      相片三幀附卷可稽（同前揭卷第三十六頁），而共同被告丁○○於偵訊中供稱
      ：「我只有在九十年一月九日凌晨一點，在中和市○○路二五０號，我只有毆
      打乙○○，但原因是他說話囂張，且我弟宏（指戊○○，下同）幫他還地下錢
      莊的錢，他有借宏電話門號使用，他要來索取電話費用，態度不好，只有我和
      謝（指丙○○）打他，用雙手打，未持棍．．．」（前揭卷第一四三頁）等語
      ，而訊據被告丙○○在甲○審理中供稱：「．．．乙○○跟丁○○、戊○○他
      們一言不合打起來，我沒有打乙○○，早上已經亮了他們說要換地方，要我載
      乙○○．．．」（見甲○九十一年十二月六日訊問筆錄）等情，被告戊○○則
      於甲○審理中供稱：「．．．乙○○跟我大小聲，說我不行這樣，我說我會替
      他處理，後來就吵起來。」，「（吵架後）就打起來，他打我一拳，我打他一
      拳，後來丙○○、丁○○都過來，還有一些朋友從隔壁過來．．．」（見甲○
      九十一年十一月二十八日訊問筆錄），是自告訴人乙○○、共同被告丁○○之
      指、供述，可知被告丙○○確實均在現場，並曾毆打乙○○，再從告訴人乙○○、被告丙○○之指、供述，並參諸本件係源於乙○○與被告戊○○之債權債
      務糾紛，可知被告戊○○從頭至尾確實均在現場，如其在與乙○○發生爭執後
      即中途離去，反而由與乙○○無任何糾紛之丁○○、丙○○、「阿輝」及另一
      不詳女子均予以拘禁，實有悖常情；復觀諸廖啟旭既遭其等毆打成傷，直至四
      、五個小時即當日天亮後始因其等要換地方，始由丙○○予以解除拘禁等情，
      如真如丙○○之辯解，則其見乙○○與戊○○發生毆打後豈有不先行離去，以
      脫離無謂之糾紛中，竟仍共同在場長達四、五個小時，是被告丙○○、戊○○
      二人上開辯解，無非事後卸責之詞，殊無可採，其等二人與共同被告丁○○、
      「阿輝」及一不詳女子共同傷害、私行拘禁乙○○之犯行應堪認定。
（二）右揭如事實欄第二項所示之竊盜犯行，業據被害人林秀美、楊裕仁、陳崇熙（
      即翔任公司職員）、林婉齡等人分別於警訊中指述被竊情節甚明（分別見九十
      年度偵字第一九八九號卷第八十六頁、第八十五頁、第八十八頁、第八十七頁
      ），被害人林秀美、陳崇熙於偵訊中復為相同之指述（同前揭卷第一０五頁反
      面），並有其等出具贓物認領證明書等件附卷可查（同前揭卷第九十八頁、第
      九十九頁、第九十七頁、第九十六頁），被告丙○○固一再否認有何竊盜情事
      ，並以前揭情詞置辯，然上開被害人林秀美、楊裕仁、翔任公司、林婉齡等人
      之失竊物品，均係警方於九十年一月十二日下午三時二十分許，於臺北縣中和
      市○○路、國光街路口查獲丙○○，而在其隨身攜帶之皮包內所扣獲等情，業
      據被告丙○○於警訊中供述甚明（同前揭卷第八十二頁至第八十四頁），以上
      開被害人彼此均不認識，居住位置及遭竊地點亦相差甚遠，其等失竊之物品竟
      能悉數集合在臺北縣中和市○○路二五０號一處為丙○○一人拾獲，顯不符常
      理至明，且與其警訊中所供並非同時同地拾獲等語亦有不符，而丙○○既於同
      一時地持有上開多人所有之物品，復無法明確交待其來源；被告丙○○雖於甲○審理中一再供稱有一年老婦人曾見其拾獲上開物品云云，惟其既無法提出該
      名婦人之真實年籍、資料，甲○自無從予以調查，更無從據此為其有利之認定
      ，是被告丙○○所辯，亦係事後避就之詞，無可採信，其所為如事實欄第二項
      所示之犯行亦堪以認定。
二、核被告丙○○、戊○○所為如事實欄第一項所示之犯行，均係犯刑法第三百零二
    條第一項私行拘禁罪；被告丙○○另犯如事實欄第二項所示之犯行，係犯刑法第
    三百二十條第一項之竊盜罪。公訴意旨雖認被告丙○○、戊○○二人所犯如事實
    欄第一項所示之犯行，係犯懲治盜匪條例（現已廢止）第五條第一項第一款之盜
    匪罪（即刑法第三百二十八條第一項強盜罪，惟其等二人另與共同被告丁○○、
    「阿輝」及另一不詳成年女子共同為之，應屬刑法第三百三十條第一項結夥三人
    以上之加重強盜罪）、刑法第三百零四條強制罪等情，誠屬卓見，惟訊據被告丙○○、戊○○二人均堅決否認有何強盜犯行，辯稱：並未強盜任何財物云云；按
    強盜罪係以「意圖為自己或第三人不法之所有」為前提（最高法院二十年上字第
    九四八號、二十一年上字第一八號、二十三年上字第五二四七號判例意旨參照）
    ，另依「上訴人疑其父投井身死，係某乙逼索地契所致，遂將某乙捆綁，向索殯
    葬費三百元。是其因誤認某乙有擔負殯葬費用之義務，始向其索取款項，尚不得
    謂有不法所有之故意，雖其手段違法，祇應構成私行拘禁罪，不能以強盜罪論擬
    。」（最高法院二十九年上字二三三０號判例意旨參照），是行為人若欠缺此項
    不法所有之意圖，自難謂該當於強盜罪之構成要件，經查，本件告訴人乙○○所
    以前往臺北縣中和市○○路二五０號二樓戊○○居處，係其自行前往，並非出於
    其他任何人之強暴、脅迫所致，而到達上開地點時業已凌晨一時許，此據告訴人
    乙○○於警、偵訊中指稱明確，是此與一般所見之強盜罪係完全出於他人施以強
    暴、脅迫而行動受限等情狀已有不同，是被告戊○○、丙○○及共同被告丁○○
    等人如何對自行至戊○○居處之廖啟立突萌不法所有之意圖，已非無疑；次以告
    訴人廖啟立雖陳稱與被告戊○○並無任何債權債務糾紛，惟此已與其在警、偵訊
    中供稱：曾委託戊○○代理申辦行動電話等情不符，且訊據共同被告丁○○於警
    訊中供稱：「是他（指乙○○）自己要來騙錢，所以我們才打他．．．」，「（
    問：乙○○稱其（「其」為贅字，應刪除）你們盜打他的大哥大，你如何解釋？
    ）是他和戊○○申請大哥大並送現金，且幫他付錢，結果他還來找我們說這種話
    ，才會打他的。」（見偵查卷第十一頁、第十二頁），於偵訊中供述：「（問：
    與乙○○、．．．有無糾紛？）魏（此指戊○○，因丁○○斯時偽以柯柏合之名
    義接受偵訊，下同）與他（正（指乙○○，下同））的債務糾紛，魏替他還錢莊
    一萬元，．．．」，「我只有在九十年一月九日凌晨一點在中和市○○路二五０
    號，我只有毆打乙○○，但原因是他說話囂張，且我弟宏（指戊○○）幫他還地
    下錢莊的錢，他有借宏電話門號使用，他要來索電話費用，態度不好，只有我和
    謝（指丙○○）打他，．．．」（見偵查卷第五十頁反面、第一三九頁）等語，
    訊據被告戊○○於甲○審理中亦供稱：「．．．乙○○打電話來說要辦門號，．
    ．．我拿申請書給他寫，叫他回去等，他說不行，因為他有欠地下錢莊錢，當天
    要還，叫我錢先給他，因為如果辦成我可以拿一千七百元，一個門號一千七百元
    ，我給乙○○一千元，我是告訴他辦一個門號不用錢，還可以給一千元，乙○○
    辦了遠傳五支、和信五支、臺灣大哥大五支，．．．他說他欠地下錢莊錢是第一
    天辦和信五支，但因為卡不能馬上正來，他說不能等，要我錢先給他，我給他五
    千元幫他還地下錢莊，就是一支一千元，．．．」，「（問：去年一月九日，乙○○為何要去找你？）找我理論，他的電話卡被盜打，．．．因為是我幫他辦的
    。」，「（問：與乙○○有無債權債務糾紛？）有，我有借現金五萬元給他。」
    （分見甲○九十一年十一月二十八日、十二月十二日訊問筆錄）等語，乙○○若
    非因與戊○○辦理行動電話發生糾紛，則其當無任何理由自行前往戊○○之居處
    理論，而乙○○為了償還地下錢莊之借款，又其以申辦多支行動電話門號以換取
    現金，動機即非純正，是自上情以觀，均足認乙○○與戊○○確存有相當之債權
    債務關係；再者，公訴意旨雖以警方於現場查獲乙○○所有之行動電話一支，及
    在附近之慈慧診所前查獲乙○○所有之車號ＵＹＢ─五三五號機車一輛，欲為被
    告丙○○、戊○○等不利之證明，惟乙○○既與戊○○有上開債務糾紛，縱以上
    開物品確真係丙○○等人下手拿取，其等主觀上是否具有不法所有之意圖？已非
    無疑，又戊○○既係為他人代辦行動電話門號為業，其所經手之行動電話數量當
    非稀少，則其是否有強盜乙○○所有之行動電話供其或他人使用？亦有疑問，另
    機車雖於戊○○居處附近查獲，然亦難即以此作為被告丙○○、戊○○等人強盜
    之證明；至於乙○○雖曾簽下面額三十萬元之本票一紙，惟公訴意旨已指明此係
    共同被告丁○○一人另行起意而為，自與被告丙○○、戊○○二人無涉，且告訴
    人乙○○經甲○合法傳喚無正當理由不到庭應訊，致甲○無從對其為再更進一步
    細節之訊問，是其等二人上開辯解，尚無不可採信之處，是本件尚難認被告丙○○、戊○○二人有何此部分所指強盜犯嫌，然此部分其等二人確曾為私行拘禁之
    犯行，起訴事實既係同一，爰依法變更起訴法條。按「刑法第三百零二條第一項
    之妨害自由罪，原以強暴、脅迫為構成要件，其因而致普通傷害，乃強暴、脅迫
    當然之結果，除另有傷害故意外，仍祇成立該條之罪，無同法第二百七十七條第
    一項之適用。」（最高法院三十年上字第三七０一號判例意旨參照），是被告丙○○、戊○○等人私行拘禁乙○○，固曾將乙○○毆傷，難認係另起故意傷害之
    犯意為之，此乃強暴當然之結果，是僅論以刑法第三百零二條第一項之私行拘禁
    罪。丁○○、丙○○、戊○○、「阿輝」及另一名不詳成年女子五人，就私行拘
    禁乙○○犯行間，有犯意聯絡及行為分擔，均為共同正犯。被告丙○○先後多次
    竊盜犯行，時間緊接，所犯復係構成要件相同之罪名，顯係出於概括犯意反覆為
    之，為連續犯，應依刑法第五十六條之規定，論以一罪並加重其刑。丙○○所犯
    前揭私行拘禁、竊盜犯行，犯意各別，行為互殊，應予分論併罰。爰審酌被告丙○○已有前科非行，被告戊○○於本件犯行前已有違反毒品危害防制條例之犯行
    業經提起公訴，素行均非良善，其等竟因戊○○與乙○○之債權債務關係，而與
    共同被告丁○○、「阿輝」及一不詳女子共同私行拘禁乙○○，期間並毆打乙○○成傷，又被告丙○○連續多次竊取他人財物，使他人之財產受有損害，並造成
    他人生活上之不便及心理上之恐慌，且犯罪後均矢口否認犯行，態度難認良好，
    惟丙○○事後解除對乙○○之拘束，使對乙○○之危害並未繼續擴大，及其等犯
    罪之動機、目的、手段等一切情狀，分別量處如主文所示之刑，並就被告丙○○
    部分定其應執行之刑，以示懲儆。
三、公訴意旨另以：丙○○意圖為不法所有之犯意聯絡，在如下之時間、地點，或單
    獨一人，或與共同被告丁○○基於犯意聯絡及行為分擔，而連續為如下所示之竊
    盜犯行：
（一）八十九年十二月十四日晚上十時許，在臺北縣中和市○○路一四二號旁，丙○○與丁○○二人共同竊取詹榮正所有車號ＣＴ─九八五五號自用小客車，車內
      並有小客車行車執照（下稱行照）一張，嗣並將該車棄置於臺北縣三重市○○○路十七號。
（二）於八十九年六月二十二日上午九時許，在臺北縣土城市○○路○段一六二號，
      竊取曾珠所有機車行李箱內之身分證、健保卡、駕駛執照（下稱駕照）、購買
      證、機車行照、流通卡各一張。
（三）於八十九年十二月間某日，在臺北縣板橋市某地，以不明工具撬開陳鈺珊使用
      車號七Ａ─七二０九號自小客車車門，竊取車內行照一張。
（四）於八十九年十二月十日上午七時許，在臺北縣樹林鎮○○街一二七號前，竊取
      許錫堅所駕駛車號ＦＢ─二六七九號小客車上之行照一張。
（五）於八十九年十二月十九日早上八時許，在臺北縣中和市○○路二五二之一號，
      竊取葉文忠所有車號Ｌ二─一五四五號自小客車內之行照一張、世華銀行存摺
      、中和農會存摺、臺北銀行存摺、彰化銀行存摺各一本。
（六）在八十九年十二月二十五日下午二時許，在臺北縣中和市○○街七一巷，竊取
      張哲書持有其服務公司所有車號ＤＸ─五六八二號自小客車一部。
  而認被告丙○○此部分另涉有竊盜罪嫌，固屬卓見，惟訊據被告丙○○堅決否認
    此部分所指之竊盜行為，辯稱：其並未為上開竊盜之行為等語為辯。經查，公訴
    意旨認被告丙○○涉有此部分之竊盜犯嫌，無非係以警方曾於九十年一月十日凌
    晨一時許，在臺北縣中和市○○路二五０號查獲共同被告丁○○，並扣得如理由
    欄第壹項第三項第（一）至（六）項所示被害人部分遭竊之財物，而當時偽以柯
    伯合名義接受警訊之丁○○證稱此等物品均係丙○○所持有，另如理由欄第壹項
    第三項第（一）項，業據丁○○於警訊中供稱與丙○○共同行竊，復有上開被害
    人等於警訊中指述被害情節，為主要論據。惟按證據之取捨，法院原有自由判斷
    之權，而共同被告之陳述前後兩歧者，究竟孰為可採，法院亦應衡情予以審定，
    即共同被告所為不利於己之陳述，固有證明其他共犯犯罪之效力，但其陳述有無
    疑竇，及能否採信，法院職權調範圍內，仍應予以相當之調查，最高法院三十七
    年上字第二三一四號、三十八年穗特覆字第二九號、四十七年臺上字第一五七八
    號判例亦彰顯此旨甚明。經查，警方於九十年一月十日凌晨一時許，在臺北縣中
    和市○○路二五０號固查扣如理由欄第壹項第三項第（一）項至第（六）項所示
    被害人部分遭竊之財物，惟查扣之地點係戊○○之居處，丙○○僅係偶至該處，
    查獲當時僅有丁○○在場，此等物品應評價為戊○○或丁○○所有，始符常情，
    丁○○所以供稱此等財物為丙○○所持有，是否為卸免其與其弟戊○○應負之罪
    責？實有疑義；次以被告丙○○於二日後之九十年一月十二日下午三時二十分許
    ，在臺北縣中和市○○街口、國光路口為警查獲，並於其隨身之手提包內查扣如
    事實欄第二項所示被害人部分被竊財物，如九十年一月十日為警查獲之物品確係
    丙○○所竊取，為何並未查獲於九十年一月十二日所扣得同為丙○○竊取之物？
    亦有值得懷疑之處；再者，共同被告丁○○雖於警訊中供稱其與丙○○共同為理
    由欄第壹項第三項第（一）項所示之竊盜行為，惟其於警訊及第一次偵訊時，均
    係偽冒柯柏合之名義應訊，是於其等情況下所為之供述，實難逕予採信，且丁○○嗣於偵查中即矢口否認有此部分竊盜行為，是其供述亦有前後矛盾之瑕疵存在
    ，揆諸前揭說明共同被告丁○○之證述已有瑕疵，復無法證明於九十年一月十日
    扣得之物品確係被告丙○○持有之情形下，實難認此部分竊盜犯嫌與被告丙○○
    有何關連，惟公訴意旨既認此部分既與前揭起訴經論罪之竊盜犯行間有連續犯之
    裁判上一罪之關係，爰不另為無罪之諭知，附此指明。
四、移送併案審理意旨（九十年度偵字第六一四七、一四七六八號）略以：（一）丙○○與丁○○共同基於變造特種文書之犯意聯絡及行為分擔，由丙○○提供身分
    證，丁○○提供相片，於九十年三月中旬由丁○○在其居所，將上開丙○○提供
    身分證上之相片割下，換貼自己相片，變造特種文書，足以生損害於公眾及主管
    機關對該人核發證照之管理權；（二）丙○○於九十年一月二十日後之不詳時間
    ，在不詳地點，意圖為自己或第三人不法之所有，拾得吳一鶴所有之信用卡二張
    、宇醛貿易有限公司健保卡五張、宇平貿易有限公司健保卡三十五張、宇塑貿易
    有限公司健保卡三十七張、王婉茹、洪慧雯、張育玲之身分證、沈萬春、廖紋綾
    之身分證影本、林正德、吳治明、陳祥貴、林銘訓、楊蕙珍、林佳建、林註、高
    忠勝、田美月之健保卡後，即侵占入己，並隨後將之交與丁○○使用，嗣均為警
    於九十年三月二十日下午三時三十分許，在臺北縣樹林市○○街二一巷十四號六
    樓丁○○之居所查獲，並扣得上開信用卡及健保卡；（三）丁○○、丙○○基於
    概括犯意，於九十年間，陸續於不詳地點，利用不知情之刻印店，偽造印章三十
    六枚，足以生損害於公眾，嗣於九十年三月二十日下午三時三十分許，在臺北縣
    樹林市○○街二一巷十四號六樓丁○○之居所查獲，並扣得偽造之印章三十六枚
    等情，移送甲○併案審理。惟查，併案意旨所指被告丙○○上開犯嫌，係涉有刑
    法第二百十二條、第二百十七條、第三百三十七條等罪名，惟本件丙○○起訴經
    論罪部分，則係犯有刑法第三百零二條第一項私行拘禁罪、第三百二十條第一項
    之竊盜罪，是移送併辦意旨所涉犯嫌，與刑法第三百零二條第一項私行拘禁罪、
    第三百二十條第一項之竊盜罪之間，犯意各別，行為互殊，尚難認有何連續犯、
    想像競合犯、牽連犯之裁判上一罪之關係，無從於本件一併審理，是併案意旨容
    有誤解，爰檢還另由檢察官續行偵查。
貳、無罪部分
一、公訴意旨另以：被告丙○○、共同被告丁○○、「阿輝」及另一名年籍姓名不詳
    之成年男子，共同意圖為自己不法所有，並基於犯意聯絡及行為分擔，於八十九
    年十二月十日凌晨五時四十五分許，在臺北縣新莊市○○路二二八號，推由丁○○、「阿輝」以手持西瓜刀架住廖紋綾脖子之強暴方式，至使廖紋綾不能抗拒，
    強取廖紋綾所有之皮包，並將廖紋綾所有之車號Ｍ七─五五三九號自小客車一部
    駕駛離去，汽車內且有行照、駕照影本、信用卡各一張，因認被告丙○○此部分
    涉有懲治盜匪條例第五條第一項第一款之盜匪罪（因懲治盜匪條例現已廢止，現
    應依刑法第三百三十條第一項結夥三人以上之加重強盜罪論處）等情。
二、按犯罪事實應依證據認定之，無證據不得推定其犯罪事實，又不能證明被告犯罪
    或其行為不罰者，應諭知無罪之判決，刑事訴訟法第一百五十四條、第三百零一
    條第一項分別定有明文。次按認定不利於被告之事實，須依積極證據，茍積極之
    證據本身存有瑕疵而不足為不利於被告事實之認定，即應為有利於被告之認定，
    更不必有何有利之證據，而此用以證明犯罪事實之證據，猶須於通常一般人均不
    至於有所懷疑，堪予確信其已臻真實者，始得據以為有罪之認定，倘其證明尚未
    達到此一程度，而有合理性之懷疑存在，致使無從為有罪之確信時，即應為無罪
    之判決，此有最高法院八十二年度臺上字第一六三號判決、七十六年度臺上字第
    四九八六號、三十年度上字第八一六號等判例意旨可資參照。再按證據之取捨，
    法院原有自由判斷之權，而共同被告之陳述前後兩歧者，究竟孰為可採，法院亦
    應衡情予以審定，即共同被告所為不利於己之陳述，固有證明其他共犯犯罪之效
    力，但其陳述有無疑竇，及能否採信，法院職權調範圍內，仍應予以相當之調查
    ，最高法院三十七年上字第二三一四號、三十八年穗特覆字第二九號、四十七年
    臺上字第一五七八號判例亦彰顯此旨甚明。
三、公訴意旨認被告丙○○涉有此部分強盜罪嫌，無非以共同被告丁○○於警訊之供
    述，及於九十年一月十日凌晨一時許，在臺北縣中和市○○路二五０號查獲共同
    被告丁○○，並扣得廖紋綾遭強盜之慶豐銀行信用卡一張、車號Ｍ七─五五三九
    號行車執照一枚、鑰匙一把、駕駛執照影本二張，經共同被告丁○○供稱係丙○○所持有，為主要論據。惟訊據被告丙○○堅決否認有何強盜犯行，辯稱：其根
    本未為此件強盜之行為，是丁○○要陷害其才亂說的等語為辯。經查：
（一）警方於九十年一月十日凌晨一時許，在臺北縣中和市○○路二五０號固查扣上
      開被害人廖紋綾遭強盜之部分財物，惟查扣之地點係戊○○之居處，丙○○僅
      係偶至該處，查獲當時僅有丁○○在場，此等物品應評價為戊○○或丁○○所
有，始符常情，丁○○所以供稱此等財物為丙○○所持有，是否為卸免其與其
      弟戊○○應負之罪責？實有疑義。
（二）次以共同被告丁○○雖於警訊中供稱其與丙○○、「阿輝」及另一不詳男子共
      同為本件強盜犯行，然惟其於警訊及第一次偵訊時，均係偽冒柯柏合之名義應
      訊，是於其等情況下所為之供述，是否可以盡信？亦殊值懷疑，且丁○○於第
      一次偵訊（即通稱之內勤）即翻異前揭於警訊中之供詞，否認有此強盜行為，
      是其供述前後矛盾不一，是無從以此有瑕疵之供述，而認丙○○即有此部分強
      盜之犯嫌。
（三）訊據被害人廖紋綾在共同被告丁○○在派出所時，已於警訊中當場指認丁○○
      無訛，並於警方提供丙○○之口卡供其指認時表示無法指認（見九十年度偵字
      第一九八九號卷第十四頁）；其於偵訊中，亦僅指認丁○○，而無法指認被告
      丙○○（同前揭卷第一０二頁反面），是從被害人廖紋綾先後二度相同之指認
      ，亦僅能證明共同被告丁○○涉有此強盜犯嫌，惟難認丙○○有此犯嫌。
    綜上所述，除共同被告丁○○之供述外，並無其他證據證明被告丙○○涉有本件
    強盜之犯嫌，惟丁○○之供述既有前揭之出入及矛盾存在，是否得依其有瑕疵之
    供述，而能為不利於被告丙○○之證明？容非無疑，此外復查無其他任何積極事
    證足資證明被告丙○○有何公訴意旨所指此部分強盜之犯嫌，則此強盜部分自應
    對被告丙○○為無罪之諭知。
、被告丁○○嗣到案後另行審結。
據上論斷，應依刑事訴訟法第二百九十九條第一項前段、第三百零一條第一項，刑法
第二條第一項前段、第二十八條、第五十六條、第三百零二條第一項、第三百二十條
第一項、第五十一條第五款，罰金罰鍰提高標準條例第一條前段，判決如主文。
本案經檢察官王志超到庭執行職務
中      華      民      國    九十二    年      一      月      七      日
                                  臺灣板橋地方法院刑事第五庭
                                          法  官  鍾  啟  煌
右正本證明與原本無異。
如不服本判決，應於判決送達後十日內，向甲○提出上訴狀，上訴臺灣高等法院（應
附繕本）。
                                          書記官  廖  婷  璇
中      華      民      國    九十二    年      一      月      七      日
附錄本案論罪科刑主要法條全文
刑法第三百零二條
私行拘禁或以其他非法方法，剝奪人之行動自由者，處五年以下有期徒刑、拘役或三
百元以下罰金。
因而致人於死者，處無期徒刑或七年以上有期徒刑，致重傷者，處三年以上十年以下
有期徒刑。
第一項之未遂犯罰之。
刑法第三百二十條
意圖為自己或第三人不法之所有，而竊取他人之動產者，為竊盜罪，處五年以下有期
徒刑、拘役或五百元以下罰金。
意圖為自己或第三人不法之利益，而竊佔他人之不動產者，依前項之規定處斷。
前二項之未遂犯罰之。


司法院資訊處製作；財團法人民間司法改革基金會備份。
